臺灣板橋地方法院刑事判決　　　　　　 94年度易緝字第140號
公　訴　人　臺灣板橋地方法院檢察署檢察官
被　　　告　乙○○
　　　　　　　　　　號4樓
上列被告因侵占等案件，經檢察官提起公訴（93年度偵緝字第78
4 號、94年度偵緝字第785 號、94年度偵緝字第786 號），被告
於準備程序進行中先就被訴事實為有罪之陳述，經告知簡式審判
程序之旨，並聽取當事人之意見後，本院合議庭裁定由受命法官
獨任進行簡式審判程序，茲判決如下：
    主  文
乙○○後備軍人，意圖避免召集處理，居住處所遷移，無故不依
規定申報，致使點閱召集令無法送達，處有期徒刑月；又連續
意圖為自己不法之所有，而侵占對於業務上所持有之物，處有期
徒刑捌月；應執行有期徒刑玖月。緩刑年。
    事  實
一、乙○○係後備軍人，戶籍原設於臺北縣三重市○○街152 號
    3 樓，於民國（下同）92年3 月間遷離上開戶籍地後，竟無
    故不依後備軍人管理規則第15條之規定向戶政事務所申報戶
    籍異動登記，致使臺北縣後備司令部所發指定應於92年8 月
    5 日前往基隆市七堵區○○○路41號（北五堵營區）報到之
    點閱召集令無法送達。
二、乙○○先後於92年5 月21日起至同月26日止、92年9 月10日
    、92年9 月21日至同月22日，分別擔任如附表所示惠康百貨
    股份有限公司頂好超商三重分店、同公司頂好超商永和分店
    及福客多商店股份有限公司第349 分公司之員工，負責櫃檯
    收銀等工作，詎意圖為自己不法之所有，並基於業務侵占之
    概括犯意，連續於如附表所示之時間及地點，將其業務上所
    收取之如附表所示之款項予以侵占入己，總計侵占新臺幣（
    下同）88,354元，得手後留供己用，並花費殆盡。
三、案經臺北縣後備司令部函請臺灣板橋地方法院檢察署檢察官
    偵查起訴，暨丙○○、甲○○訴由臺北縣政府警察局三重分
    局、永和分局報請臺灣板橋地方法院檢察署檢察官偵查起訴
    ，再由本院合議庭裁定進行簡式審判程序審理。
    理  由
一、按本件被告乙○○所犯為死刑、無期徒刑、最輕本刑為3 年
    以上有期徒刑以外之罪，其於準備程序進行中先就被訴事實
    為有罪之陳述，經告知簡式審判程序之旨，並聽取其與公訴
    人之意見後，本院合議庭認宜由受命法官獨任進行簡式審判
    程序，爰依刑事訴訟法第273 條之1 第1 項規定，裁定進行
    簡式審判程序，合先敘明。
二、上揭事實，業據被告乙○○於本院審理時及檢察官偵查中坦
    承不諱，核與惠康百貨股份有限公司（下稱惠康公司）頂好
    超商三重分店副店長於警詢及本院訊問時陳述之情節，頂好
    超商永和分店之職員丁○○於警詢中陳述之情節，福客多商
    店股份有限公司（下稱福客多公司）第349 分公司職員甲○
    ○於警詢、偵查中及本院訊問時陳述之情節，悉屬相符，並
    有點閱召集令正本、三重警察分局後備軍人行方不明遷出未
    報年籍表、郵政劃撥儲金特戶存款單、投庫明細表、履歷表
    影本各1 份及頂好超商三重分店監視錄影帶翻拍照片12幀在
    卷可稽，堪信被告之上開自白確與事實相符。本案事證明確
    ，被告之犯行，堪予認定。
三、按常備兵退伍後為後備役者，為後備軍人，應受後備管理，
    兵役法第27條第2 款定有明文，次依後備軍人管理規則第7
    條第2 款、第15條第2 款規定，後備軍人應有戶籍遷出遷入
    或住址變更申報之義務，且由戶籍管轄區域遷往其他戶籍管
    轄區域者，應逕向遷入地戶政機關辦理戶籍遷入登記，是後
    備軍人於住居所遷移時，自應依上開規定向戶政機關申報，
    以符後備軍人之管理，本件被告既實際上並無居住於戶籍地
    ，其居住處所遷移，又無故不依規定申報遷出而行方不明，
    致點閱召集令無法送達，核其所為，係犯妨害兵役治罪條例
    第10條第3 項、第1 項第3 款之罪，應依同條例第5 條第1
    項規定科刑（起訴書漏載妨害兵役治罪條例第10條第3 項、
    第5 條第1 項）；又被告侵占對於業務上所持有之金錢，核
    其所為，係犯刑法第336 條第2 項之業務侵占罪，其先後3
    次業務侵占犯行，時間緊接，方法相同，所犯均係構成要件
    相同之罪名，顯係基於概括犯意反覆為之，為連續犯，應依
    刑法第56條規定論以一罪並加重其刑；至被告所犯上開2 罪
    間，犯意各別，行為互殊，應分論併罰。爰審酌被告身為後
    備軍人，詎逕行遷移住居所，無故不依規定申報，致使點閱
    召集令無法送達，影響國家兵力動員實現之有效性，惟因係
    單純違反行政法規，主觀上惡性尚非重大，兼衡諸被告恣意
    侵占業務上所持有之款項，非但破壞其與僱主間之信賴關係
    ，亦對交易秩序及社會治安造成危害，此外，並參酌其犯罪
    之動機、目的、手段、對被害人所造成之損害、犯罪後業已
    與福客多公司達成和解暨賠償福客多公司及惠康公司（有和
    解書、郵政匯票、郵政匯款執據、掛號信封、掛號信函件執
    據影本各1 份在卷足參）等一切情狀，分別量處如主文所示
    刑，並定其應執行之刑，以資微戒。末查被告未曾受有期徒
    刑以上刑之宣告，有臺灣高等法院前案紀錄表1 份在卷可稽
    ，其因一時失慮致罹刑典，經此罪刑之宣告，應知所警惕，
    信無再犯之虞，本院認所宣告之刑以暫不執行為適當，爰併
    予宣告緩刑3 年，用啟自新。
據上論斷，應依刑事訴訟法第273 條之1 第1 項、第299 條第1
項前段，妨害兵役治罪條例第10條第1 項第3 款、第3 項、第5
條第1 項，刑法第11條前段、第56條、第336 條第2 項、第51條
第5 款、第74條第1 款，罰金罰鍰提高標準條例第1 條前段，判
決如主文。
本案經檢察官陳銘祥到庭執行職務。
中　　華　　民　　國　　94　　年　　12　　月　　19　　日
                  刑事第六庭  法　官  王屏夏
以上正本證明與原本無異。
如不服本判決，應於判決送達後10日內向本院提出上訴狀。
                              書記官　楊璧華
中　　華　　民　　國　　94　　年　　12　　月　　19 　日
附錄本案論罪科刑法條全文：
刑法第336 條：
對於公務上或因公益所持有之物，犯前條第1 項之罪者，處一年
以上七年以下有期徒刑，得併科5000元以下罰金。
對於業務上所持有之物，犯前條第1 項之罪者，處六月以上五年
以下有期徒刑，得併科3000元以下罰金。
前二項之未遂犯罰之。
妨害兵役治罪條例第5 條：
意圖避免動員召集或臨時召集，而有下列行為之一者，處5 年以
下有期徒刑：
一、捏造免役、除役、轉役、緩召、逐次召集或儘後召集原因者
    。
二、毀傷身體者。
三、緩召、逐次召集或儘後召集原因消滅後，無故逾三十日未自
    動申報者。
四、拒絕接受召集令者。
五、應受召集，無故逾入營期限二日者。
六、使人頂替本人應召者。
妨害兵役治罪條例第10條：
後備軍人意圖避免召集處理有下列行為之一者，處1 年以下有期
徒刑、拘役或科新臺幣9 萬元以下罰金：
一、離營歸鄉無故不依規定報到，或重複申報戶籍者。
二、拒絕依規定調查，或體格檢查不到者。
三、居住處所遷移，無故不依規定申報者。
國民兵犯前項第3 款之罪者，處6 月以下有期徒刑、拘役或科新
臺幣3 萬元以下罰金。
後備軍人犯第1 項之罪或國民兵犯前項之罪，致使召集令無法送
達者，以意圖避免召集論；分別依第5 條或第6 條科刑。
┌──────────────────────────────────┐
│附表　　　　　　　　　　　　　　　　　　　　　　　　　　　　　　　　│
├──┬───────────┬───┬────────┬──────┤
│編號│任　職　公　司　名　稱│職　稱│ 行　為　時　間 │侵 占 金 額 │
│    │ 暨 公 司 所 在 位 置 │      │                │            │
├──┼───────────┼───┼────────┼──────┤
│ 一 │惠康百貨股份有限公司　│收銀員│92年5 月26日凌晨│17,120元 　 │
│　　│頂好超商三重三分店　　│　　　│2時29 分許      │　　        │
│　　│設臺北縣三重市○○路1 │　　　│　　　　　　　  │　　　　　　│
│　　│段41號　　　　　　    │　　　│　　　　　　　　│　　　　　　│
├──┼───────────┼───┼────────┼──────┤
│ 二 │惠康百貨股份有限公司  │收銀員│92年9 月10日上午│29,000元　  │
│　　│頂好超市永和分店      │　　　│8時50 分許　　  │　　　　　　│
│　　│設臺北縣永和市○○路58│　　　│　　　　　　　　│　　　　　　│
│    │588 號地下1 樓        │      │                │            │
├──┼───────────┼───┼────────┼──────┤
│ 三 │福客多商店股份有限公司│收銀員│92年9 月22日下午│42,234元　  │
│　　│第349 分公司　　　　  │　　　│5時30分許       │　          │
│　　│設臺北縣永和市○○路66│　　　│　　　　　　　  │　　　　　　│
│　　│號1樓　　　　　　　   │　　　│　　　　　　　　│　　　　　　│
└──┴───────────┴───┴────────┴──────┘
